【裁判字號】    95,上更(二),182
【裁判日期】    950926
【裁判案由】    偽造文書等
【裁判全文】
臺灣高等法院刑事判決             95年度上更(二)字第182號
上  訴  人
即  被  告  乙○○
上列上訴人因偽造文書等案件，不服臺灣板橋地方法院89年度訴
字第735號，中華民國89年9月19日第一審判決（起訴案號：臺灣
板橋地方法院檢察署89年度偵字第4186號）提起上訴，經判決後
，由最高法院第二次發回更審，本院判決如下：
    主  文
原判決撤銷。
乙○○共同行使偽造公文書，足以生損害於公眾及他人，處有期
徒刑壹年陸月。如附表編號1至7所示之物（包括其上偽造之印文
）均沒收。
    事  實
一、乙○○（另於民國88年間，犯竊盜罪，經臺灣板橋地方法院
    以89年度易字第43號，判處有期徒刑8月，緩刑3年）於民國
    88年12月上旬，將其個人之國民身份證、印章及照片等物交
    付曾姓不詳名字、年籍之成年男子，委其辦理至大陸地區旅
    遊手續。同年月23日，該曾姓男子竟持偽造之丁○○身份證
    （身份證係屬偽造，上貼有乙○○之相片）、偽造之丁○○
    所有車號DK ─5376號自小客車之行車執照（其上蓋有製發
    機關「交通部行車執照之章」印文、及簽發機關「台北市監
    理處行車執照之章」印文，偽造之方法不詳）等特種文書，
    偽造之臺北市稅捐稽徵處88年全期使用牌照稅繳款書（車號
    DK─5376號，蓋有「彰銀新店分行收稅之章」印文和徵收機
    關「台北市稅捐稽徵處單照專用章」印文）、88年全汽車燃
    料使用費繳款書（車號DK─5376號，蓋有「彰銀新店分行收
    稅之章」印文和徵收機關長官印文（印文不清楚））、汽車
    出廠與貨物稅完稅照證（車號DK ─5376號，蓋有「裕隆汽
    車製造股份有限公司苗栗廠繳納貨物稅專用章」印文、「台
    北市監理處汽車牌照證件核驗章（C）」印文、負責人「董
    事長吳舜文繳納貨物稅專用章」印文、經辦人「羅鍇」印文
    、「苗栗貨物稅廠商出廠章戳」印文，及載有「核准文號：
    77.7.12台財稅第000000000號」等文字）、汽車新領牌照登
    記書（車號DK─5376號，上蓋有「交通部委託裕隆汽車公司
    代辦申請牌照檢驗章」印文、「交路檢二九三號檢驗員黃得
    成」印文、「台北市監理處汽機車牌照發照章（乙）」印文
    和「丁○○」印文）（如附表編號4至7所載，偽造之方法不
    詳）等公文書，和富邦產物保險股份有限公司強制汽車責任
    保險保險證、保險單、保險費收據（保險標的為車號DK─
    5376號自用小客車，如附表編號8至10所載），以及懸掛偽
    造之DK─5 376號車牌兩面、引擎號碼及車身號碼經磨滅後
    依序偽造成VQ─00000000Ａ號及A32SM004587號之自用小客
    車（按該車之原車牌號碼為D3─7966號，原引擎號碼為VQ－
    00000000A號，原車身號碼為A3 2SM003855號，屬黃秋綿所
    有，於88年8月10日在彰化縣員林鎮○○路附近失竊），在
    台北縣中和市○○路○段10巷16弄10之一號2樓樓下交付乙○○，囑乙○○冒名丁○○，持該自用小客車前往當舖典當，
    約定典當50萬元（新台幣，以下同），乙○○即可獲得3萬
    元酬勞。乙○○明知前開如附表編號1至7所示之證件及公文
    書係屬偽造，該自用小客車亦屬來源不明之贓物，竟仍予收
    受，並與該曾姓成年男子共同基於不法所有之意圖，於同日
    下午3時許，持該贓車及如附表所示證件，至台北縣土城市
    ○○路○段312號富邦當舖，佯稱其係車牌號碼DK ─5376號
    車輛之車主丁○○，持用前開偽造之國民身份證，並揭示上
    開贓車偽造之引擎號碼、車身號碼及車牌供上開當舖之職員
    甲○○查看，復同時提示如附表編號3至7所示偽造之特種文
    書、公文書、私文書及如附表編號8至10所示之汽車強制保
    險證等文件供甲○○核對，並表示該車欲典當50萬元。足以
    生損害於丁○○、甲○○、彰化商業銀行新店分行、戶政、
    警政機關對於身份查核之正確性、公路監理機關對於汽車牌
    照、強制汽車保險查核之正確性、汽車燃料稅稅收管理之正
    確性以及稅捐機關對於汽車牌照稅稽收之正確性、貨物稅稽
    徵之正確性。嗣為甲○○查覺該證件有異而報警查獲，並扣
    得上開贓車一輛及如附表所示屬上開曾姓男子所有之物。
二、案經台北縣警察局土城分局移送台灣板橋地方法院檢察署檢
    察官偵查起訴。
    理    由
一、訊據上訴人即被告乙○○固承認持前開偽造之身份證等文件
    前往台北縣土城市○○路○段312號富邦當舖典當汽車等情屬
    實，唯否認知情附表編號3至7之證件係屬偽造及DK─5376號
    車牌自小客車係贓車之事實，辯稱交付文件之曾姓男子即丙○○再三向伊保證證件資料係真正，伊因一時貪念，始答應
    曾某典當汽車云云。經查：
（一）該曾姓男子交予被告之「丁○○」身份證上所貼之照片為
      被告乙○○本人之照片，此為被告所不否認，則被告既明
      知該貼上自己照片之丁○○名義之身份證係偽造，仍予收
      受，並持用該偽造之身分證冒用丁○○之名義，前往當舖
      典當汽車，當知該汽車來源定有問題，否則曾姓男子為何
      會囑其使用偽造之身分證，典當汽車，另外被告乙○○所
      持之如附表編號3-7所示之證件，包括編號3之汽車行車執
      照（車號DK─5367號）、編號 4之台北市稅捐稽徵處88年
      全期使用牌照稅繳款書（車號DK─5367號）、編號 5之88
      年全汽車燃料使用費繳款書（車號 DK─5367號）、編號6
      之裕隆汽車製造股份有限公司電子計算機開立專用汽車出
      廠與貨物稅完稅證明（車號 DK─5367號）、編號7之汽車
      新領牌照登記書（車號DK─5367號）等車主姓名均為丁○○，在在顯示該汽車之車主係丁○○，並非該曾姓男子所
      有，該車來源顯屬可疑，被告諉稱不知該汽車為贓車，顯
      不可採。
（二）證人丁○○90年1月11日於本院上訴審審理時證稱：「（
      你是否有一部DK─5367號小客車？）有。」、「（這部車
      有無在富邦產物保險投保？）沒有，而且我證件從未遺失
      過，我是在 89年2月間才遺失過身份證，案發之時我並沒
      有遺失，我並不知道被告為何會有我證件的資料。」（見
      本院上訴審卷第 64-65頁），並據其提出其所保管之身份
      證、行車執照、汽車出廠與貨物稅完稅證照、汽車新領牌
      照登記書、汽車保險證等件為據（見 89年度偵字第406號
      偵查卷第15頁至第18頁），已明確證述丁○○所有之身份
      證、車牌DK─5367號自用小客車（含車牌）、行車執照、
      汽車出廠與貨物稅完稅照證，均未遺失，亦未持該車向富
      邦產物保險股份有限公司投保汽車強制責任險等情。證人
      黃秋綿89年1月11日於警詢時證稱：「（車號 D3─7966號
      黑色自小客車，引擎號碼 VQ－00000000A，是否為你所有
      ？何時？何地遭竊？有無報案？）是我的沒錯，是於88年
      8月 10日在彰化縣員林鎮○○路的法院那裡失竊，當時有
      向員林分局報案的」、「我是從左後門上方鈑金稍微凹陷
      部分及後座右側的內裝地毯浮起等特徵認出來是我失竊的
      D3─7966號自小客車」（見89年度偵字第4186號偵查卷第
      10頁）等，已明確證述被告持往典當之前開自用小客車係
      黃秋綿所有（原車牌號碼為D3─7966號，引擎號碼為VQ－
      00000000A，車身號碼為32SM003855號），於88年8月10日
      在彰化縣員林鎮○○路附近遺失等情，並有彰化縣警察局
      車輛協尋電腦輸入單、車輛竊盜查詢報表、贓物認領保管
      單在卷可按（見89年度偵字第4186號偵查卷第18、20、21
      頁）。
（三）又該車原車身號碼為A32SM003855號，業經偽造為A32SM00
      4587號，有照片4幀附卷足憑（見 89年度偵字第4186號偵
      查卷第12頁、第13頁）。並經交通部公路總局新竹區監理
      所桃園監理站於92年11月28日竹監桃字第0920023594號轉
      覆本院函稱：「該車原引擎號碼為 VQ－00000000A，被變
      造（應為偽造之誤）為VQ－00000000A。原車身號碼32SM0
      03855號，被變造（應為偽造之誤）為A32SM004587號」，
      並有車輛尋獲證明單、拓印引擎號碼暨偽造前後車身號碼
      影本可稽（見本院上更（一）審卷第29-31頁），足見該
      車係經偽造車身號碼及引擎號碼，洵無疑義。
（四）另扣案附表如編號2 所載之身份證及其上之公印文經函請
      內政部警政署刑事警察局鑑定丁○○身份證真偽，採儀器
      檢視之鑑驗方法，鑑驗結果為：丁○○身份證上螢光暗記
      與標準身分證樣張不符，且無浮水印，該身分證判係偽造
      （因該身分證係偽造品，故其上之內政部印亦係偽造），
      有內政部警政署刑事警察局89年12月18日刑鑑字第196191
      號鑑驗通知書在卷可稽（見本院上訴審卷第55頁至第56頁
      ），又DK─5376號車牌2 面本為丁○○所有，並未遺失，
      業據丁○○到庭結證屬實（見本院上訴審卷第 64-65頁）
      ，可見扣案之如附表所示之車牌 2面亦屬偽造無訛，則扣
      案如附表編號1、2之DK─5367號車牌及丁○○之國民身分
      證均屬偽造。扣案如附表編號 3所載之汽車行照以及其上
      之公印文，經函請臺北市監理處鑑定附表扣案之行照，鑑
      定結果為：丁○○DK─5367號自用小客車行車執照真偽乙
      案，經查本處從未印製「（87）省汽行NO.0000000」（本
      處行車執照印製格是為「（00）北汽行NO.00000000」，
      與該行車執照明顯不同）等等，此有臺北市監理處 90年1
      月5日北市監3字第8964099300號函在卷可按（見本院上訴
      審卷第60頁至第61頁），另外，證人林正揚（臺北市監理
      處職員）於89年12月16日本院上訴審審理時亦證稱：「（
      提示行照）這張汽車行照是假的，至於是否是空白行照流
      落出去，我們必須依照其序號回去查證」，並佐以汽車行
      車執照樣本（附卷）比對，是行車執照上之「台北市監理
      處行車執照之章」印文亦屬偽造，足證附表編號 3所載之
      汽車行照以及其上之公印文均係偽造。另附表編號 4-5所
      示臺北市稅捐稽徵處88年全期使用牌照稅繳款書、88年全
      汽車燃料使用費繳款書等證件及其上之印文部分，證人張
      榮坤（臺北市稅捐稽徵處職員）於89年12月16日本院上訴
      審審理時證稱：「（提示牌照稅繳款書）這張紙應是整張
      彩色影印，是偽造的，其上的印章應是套印時一起印的，
      其上的上緣線條有鋸齒狀應是套印時所留下的痕跡，應可
      判定是偽造的。」（見本院上訴審卷第36頁反面、第37頁
      ）證述附表編號4之牌照稅繳款書係屬偽造的，其上之「
      彰銀新店分行收稅之章」和徵收機關「台北市稅捐稽徵處
      單照專用章」亦屬偽造之印文，又佐以真正之使用牌照稅
      繳款書比對，顯然該牌照稅繳款書係屬偽造。證人張榮坤
      另證稱：「（提示燃料費使用繳款書）這章也是套印的，
      應該是偽造的。」（見本院上訴審卷第37頁正反面）亦證
      述附表編號5之燃料費使用繳款書是偽造的，其上之「彰
      銀新店分行收稅之章」和徵收機關長官印文（印文不清楚
      ）亦屬偽造之印文。附表編號6所示汽車出廠與貨物稅完
      稅照證部分，證人許貞娟（裕隆汽車製造股份有限公司職
      員）於89年12月16日本院上訴審審理時證稱：「（提示貨
      物稅完稅證照）這張的引擎號碼與我們的出場號碼不符，
      這張是假的，這張的右上角與原本稅號不符，右下角之出
      場章戳也不對、日期不對，該章戳確是偽造的，我們公司
      確實有經辦人，但不知道負責人及經辦人的章是否為偽造
      ，這張照證應係偽造的，因為我們公司的整張紙都比較薄
      ，這張較厚」（見本院上訴審卷第36頁反面），已證實扣
      案如附表編號6之汽車出廠與貨物稅完稅照證係偽造的，
      其上之「裕隆汽車製造股份有限公司苗栗廠繳納貨物稅專
      用章」、負責人「董事長吳舜文繳納貨物稅專用章」、經
      辦人「羅鍇」印文、「苗栗貨物稅廠商出廠章戳」亦屬偽
      造之印文。證人林正揚（臺北市監理處職員）於89年12
      月16日本院上訴審審理時證稱：「（提示貨物稅證照）貨
      物稅證照上監理處的印章是偽造的。」亦證實附表編號6
      貨物稅完稅證照上「台北市監理處汽車牌照證件核驗章
      （C）」之公印文係偽造的。附表編號7汽車新領牌照登記
      書及其上之印文部分，證人林正揚證稱：「（提示新領牌
      照登記書）這張也是假的，其上的印章都是偽造的，所以
      這張整張都是假的。」（見本院上訴審卷第36頁反面、第
      37頁），證述附表編號 7之新領牌照登記書是偽造的，其
      上「交通部委託裕隆公司代辦申請牌照檢驗章」、「交路
      檢二九三號檢驗員黃得成」、「台北市監理處汽機車牌照
      發照章（乙）」等印文亦屬偽造，足證扣案附表編號1- 7
      所示之車牌及文書證件等確係偽造無訛。
（五）按如附表編號1之車牌係偽造，如編號2-7之證件文書及其
      上之印文均屬偽造。另被告乙○○亦明知曾姓男子，交付
      其使用之丁○○國民身分證係屬偽造，交付並囑其典當之
      汽車係來路不明之贓車等情，亦認定如上，而附表編號3-
      7之文書證件，均載明汽車所有人為「丁○○」，如該批
      證件係車主丁○○所有，車主丁○○必然已經向警報案失
      蹤或遺失，則行使該批文件典當贓車，將被發現，對此，
      被告乙○○應有認識，而被告乙○○仍持用曾姓男子交付
      之上揭證件，可見被告乙○○知悉該批文書證件係屬偽造
      ，其上之車籍資料，不會出現在警局車輛協尋電腦輸入單
      暨車輛竊盜查詢報表上。本件事證明確，被告犯行洵堪認
      定，依法應予論科。
（六）如附表編號3-7之文書證件（包含其上之印文）均係偽造
      ，已如前述，該偽造之文件係由曾姓男子交由被告乙○○
      行使，而該曾姓男子無從查證或傳喚到庭，前已述明。因
      此，本件被告乙○○所行使之偽造文書，究係如何偽造（
      包括係曾姓男子親自偽造或委託他人偽造），在查出共犯
      曾姓男子之前，尚無法查明，應予敘明。
（七）被告辯稱交付文件之曾姓男子即丙○○再三向伊保證證件
      資料係真正等語，並查報丙○○之年籍、住所及身分證影
      本等資料，請求傳喚到庭作證。經本院前審及本審數次按
      址傳喚未著，本院查詢其戶籍資料，顯示丙○○現設址於
      台灣台北縣蘆洲市○○里○鄰○○路245號，該址係台北縣
      蘆洲市戶政事務所，此有本院戶役政等資訊查詢表及丙○○個人基本資料查詢結果在卷可稽（見本院本審卷第19頁
      ）。此外，亦查無丙○○有在監或在押之情形，此有本院
      在監在押查詢申請表及本院查詢丙○○出入監簡列表在卷
      可稽（見本院本審卷第20-22頁）。顯然丙○○已行蹤不
      明，無從傳訊。被告乙○○亦稱伊亦找不到曾姓證人云云
      ，表示不再聲請傳訊證人丙○○（見本院95年5月17日準
      備程序筆錄，本院本審卷第14頁背面）。按如附表編號1
      之車牌係偽造，如編號2-7之證件文書及其上之印文均屬
      偽造，而被告亦明知該批證件文書均屬偽造而仍行使等事
      實，均已認定如前，故證人丙○○不能傳訊，亦無礙本件
      事實之認定，併予敘明。
二、按引擎及車身號碼，乃汽車製造廠商對該車出廠時之識別文
    字，一面表示出廠之年度及批號，一面代表其品質與信譽，
    係汽車製造廠商之出廠標誌，乃表示一定用意之證明，依刑
    法第220條第1項之規定，應以私文書論，倘將汽車上原有之
    引擎號碼、車身號碼磨滅，再打造另一號碼，乃具有創設性
    ，應屬偽造非變造（參最高法院90年度台上字第3322號判決
    ）；又附表編號1所示之汽車車牌、編號2所示之國民身份證
    、編號3所示之汽車行車執照，均屬刑法第212條之特種文書
    ；編號4、5所示之使用牌照稅繳款書、汽車燃料使用費繳款
    書係由稅捐機關或監理機關通知納稅義務人繳納，其上並有
    各該機關長官及收款銀行之公印文，均為公文書；附表編號
    6 所示之裕隆汽車製造股份有限公司電子計算機開立專用汽
    車出廠與貨物稅完稅證照係財政部台灣省中區國稅局電子計
    算機開立貨物稅汽車專用完稅照乃表示業經繳納貨物稅之證
    明，雖證書內容由產製廠商之裕隆公司製作，但其上蓋有「
    裕隆汽車製造股份有限公司苗栗廠繳納貨物稅專用章」印文
    、「台北市監理處汽車牌照證件核驗章（C）」印文、負責
    人「董事長吳舜文繳納貨物稅專用章」印文、經辦人「羅鍇
    」印文及「苗栗縣貨物稅廠商出廠章戳」印文，且載明「核
    准文號：77.7.12台財稅第000000000」號等文，即係依貨物
    稅條例第21條規定以此憑證替代完稅貨物照證，用以證明已
    向主管稽徵機關即台灣省稅務局領用貨物稅照證，屬公文書
    ；編號7之汽車新領牌照登記書，其上有交通部依汽車委託
    檢驗實施辦法第3條規定授權汽車製造業者在該部監督下代
    為檢驗新出廠汽車之申請牌照而於檢驗合格後蓋用之「交通
    部委託裕隆公司代辦申請牌照檢驗章」印文、「交路檢二九
    三號檢驗員黃得成」印文、「台北市監理處汽機車牌照發照
    （乙）」印文，其從事檢驗之人員就其辦理之前揭檢驗工作
    事項以執行公務論，是上開文書為公務機關基於職務上制作
    之文書，表示業經交通部檢驗合格，均屬公文書。
三、按「行為後法律有變更者，適用行為時之法律。但行為後之
    法律有利於行為人者，適用最有利於行為人之法律。」，刑
    法第2條第1項訂有明文。修正前刑法第33條第1項第5款規定
    ：「罰金：一元以上。」，修正後刑法第33條第1項第5款規
    定：「罰金：新台幣一千元以上，以百元計算之。」，比較
    新舊法之規定，行為後之新法並未較有利於被告，應適用被
    告行為時法即修正前刑法。依新增刑法施行法第1條之1規定
    ，中華民國94年1月7日刑法修正施行後，刑法分則編所定罰
    金之貨幣單位為新臺幣；94年1月7日刑法修正時，刑法分則
    編未修正之條文定有罰金者，自94年1月7日刑法修正後，就
    其所定數額提高為三十倍，但 72年6月26日至94年1月7日新
    增或修正之條文，就其所定數額提高為三倍。修正後有關法
    定刑罰金數額之規定，並無利於修正前之規定。另按被告行
    為後，刑法第28條已於94年2月2日修正公布，並於95年7 月
    1日施行，修正前刑法第 28條規定：「二人以上共同實施犯
    罪之行為者，皆為共同正犯。」，修正後刑法第28條規定「
    二人以上共同實行犯罪之行為者，皆為正犯。」，修正後刑
    法將原來共同正犯之共同「實施」犯罪，改為「實行」犯罪
    ，剔除完全未參與犯罪相關行為之「實行」的「陰謀共同正
    犯」及「預備共同正犯」，此屬行為可罰性要件之變更，比
    較法條，以行為後之法律有利於行為人。因此本件應依修正
    後刑法第2條第1項為適用之準據，而適用行為後之法律，即
    修正後之刑法。同時，被告行為後，刑法第55條業於民國94
    年2月2日修正公布，並於95年7月1日施行，修正後之刑法刪
    除第55條關於牽連犯之規定。本件被告所犯數罪具有牽連犯
    之關係，依修正前即行為時之規定，應從一重之罪處斷；依
    修正後之刑法既已刪除牽連犯之規定，則所犯上述各罪應依
    數罪併罰之規定分論併罰。比較新舊法之規定，修正後之規
    定並非較有利於被告。此刪除雖非犯罪構成要件之變更，但
    顯已影響行為人刑罰之法律效果，自屬法律有變更，依新法
    第2條第1項之規定，比較新、舊法結果，仍應適用較有利於
    被告之行為時法律即舊法論以牽連犯（最高法院95年第8次
    刑事庭會議決議參照）。綜合本件被告全部罪刑之結果而為
    比較，行為後修正之刑法並不較有利於被告，本件應適用行
    為時即修正前刑法之規定，均先予敘明。
四、被告明知該曾姓男子所交付之自用小客車係屬來源不明之贓
    車（上有偽造之引擎號碼、車身號碼），竟予收受，並持前
    開偽造之各項文書及贓車前往富邦當舖，冒名丁○○並出示
    前開偽造之各項文件（包括揭示上開贓車偽造之引擎號碼、
    車身號碼）典當前開自用小客車，著手向該當舖詐取50萬元
    ，於尚未得手即為該當舖甲○○發覺，核係犯刑法第349條
    第1項之收受贓物罪、同法第216條、第212條之行使偽造特
    種文書罪、第216條、第210條之行使偽造私文書罪、第216
    條、第210條、第220條第1項之行使偽造準私文書罪、第216
    條、第211條之行使偽造公文書罪，及同法第339條第3項、
    第1項之詐欺取財未遂罪。被告所犯行使偽造特種文書、私
    文書、公文書及詐欺取財未遂罪部分，與該曾姓成年男子二
    人間，有犯意之聯絡及行為之分擔，為共同正犯。被告以一
    個行使行為，同時觸犯行使偽造特種文書、私文書、準私文
    書、公文書等罪名，為想像競合犯，應依刑法第55條規定，
    從一重之行使偽造公文書罪處斷。所犯收受贓物罪、行使偽
    造公文書罪及詐欺取財未遂罪間，有方法、結果之牽連關係
    ，應依牽連犯之規定，從一重之行使偽造公文書罪處斷。
五、原審予以論罪科刑，固非無見，但查前開自用小客車於所有
    人黃秋綿申報遺失（88年8月10日）後，經由不詳姓名之人
    冒用丁○○名義於同年12月21日持該自用小客車向富邦產物
    保險股份有限公司投保強制汽車責任保險，如附表編號8至
    10所示之富邦產物保險股份有限公司強制汽車責任保險證、
    保險單及保險費收據確係該公司高雄分公司所製發，業經證
    人包澤杰到庭結證屬實，並有該公司所提出之承保資料及該
    公司空白之強制汽車責任保險單、保險證等件可按。原審未
    查遽認該證件係屬偽造，並論被告此部分仍涉有行使偽造私
    文書罪責，即有未合。被告上訴意旨，否認有贓物之認識，
    辯稱其不知附表編號3至7之文書證件係偽造等語，指摘原判
    決不當，固無理由，但原判決既有可議，自仍應由本院將原
    判決加以撤銷改判。末查被告曾於88年9月間曾犯竊盜罪（
    業經判處有期徒刑8月緩刑3年），甫經檢察官偵查中，竟於
    該案偵審期間，不知悔改，（見卷附臺灣高等法院檢察署刑
    案紀錄簡覆表暨本院被告全國前案紀錄表各一份），明知該
    曾姓男子所提出之身份證及其他證件非其所有，均係偽造，
    竟與之謀議騙取他人財物，並審酌被告之犯罪之動機、目的
    、手段、犯罪所生之損害及犯罪後之態度等一切情狀，量處
    有期徒刑1年6月，以示儆懲。扣案如附表編號1至7所示之物
    ，係屬共犯曾姓男子所有（其中編號2丁○○國民身份證上
    照片係乙○○所有），並供犯本罪所用之物，爰依刑法第38
    條第1項第2款規定宣告沒收。按刑法第38條第1項第3款規定
    ：「因犯罪所生或所得之物，沒收之。」，同條第3項規定
    ：「第1項第2款、第3款之物，以屬於犯罪行為人者為限，
    得沒收之。但有特別規定者依其規定。」是故，因犯罪所生
    或所得之物，須以屬於犯罪行為人者為限，方得沒收之。是
    故，本件因偽造文書所生或所得之物，若非屬於犯罪行為人
    者，自無庸加以沒收，併予敘明。
六、公訴意旨另以：被告與曾姓男子基於偽造文書之共同犯意聯
    絡，由被告將自己照片20張交付該曾姓男子，偽造如附表編
    號所示之證件（附表編號1除外）；復於不詳時間、地點，
    偽刻丁○○之印章，並持如附表編號2所示偽造丁○○國民
    丁○○之印章，向台北市監理處申請汽車牌照，並在汽車新
    領牌照登記書上偽蓋丁○○之印章及簽名，使監理機關之承
    辦人員將此不實之事項登載於所執掌之文書，足以生損害於
    監理機關管理車籍之正確性及丁○○，因認被告涉犯刑法第
    210條、第211條、第212條之偽造文書罪及同法第214條使公
    務員登載不實罪云云。然訊據被告始終堅詞否認有偽造文書
    及使公務員登載不實之犯行，並辯稱：伊於為警查獲10天前
    ，因該曾姓男子欲替伊辦理大陸旅遊事宜，故交付身份證、
    印章、12張彩色照片予該曾姓男子，約一週後，曾姓男子將
    贓車及偽造之證件交給伊，並表示由伊去典當，伊即可獲得
    3萬元之報酬，伊是在收受贓車及證件時才知道如附表所示
    之證件係偽造的，伊並無偽造文書及使公務員登載不實之犯
    行等語。且查前開證照，除其中如附表編號8至10所示之證
    件並非偽造，有如前述外，其餘如附表編號1至7所示之證件
    ，俱屬偽造，並非被告或該曾姓男子前往台北市監理處所領
    得，是公訴人認被告係在汽車新領牌照登記書上偽蓋丁○○
    之印章及簽名，使監理機關之承辦人員將此不實之事項登載
    於所執掌之文書，且無證據足以證明被告與該曾姓男子有共
    同偽造各該前開文書之犯行。此部分被告犯罪尚屬不證明。
    惟因公訴人認此部份與前揭論罪科刑部分，分別有吸收犯之
    實質上一罪關係及牽連犯之裁判上一罪關係，爰不另為無罪
    之諭知。
七、被告經合法傳喚，無正當理由不到庭，爰不待其陳述，逕行
    判決。
據上論斷，應依刑事訴訟法第369條第1項前段、第364條、第299
條第1項前段、第371條，刑法第2條第1項，行為時刑法第28條、
第216條、第211條、第212條、第220條第1項、第210條、第339
條第3項、第1項、第349條第1項、第55條、第38條第1項第2款，
罰金罰鍰提高標準條例第1條前段，判決如主文。
本案經檢察官周志榮到庭執行職務。
中    華    民    國    95    年    9     月    26    日
                  刑事第四庭審判長法  官 蔡秀雄
                                  法  官 周煙平
                                  法  官 沈宜生
以上正本證明與原本無異。
如不服本判決，應於收受送達後十日內向本院提出上訴書狀，其
未敘述上訴之理由者並得於提起上訴後十日內向本院補提理由書
（均須按他造當事人之人數附繕本）。
                                  書記官 陳雅加
中    華    民    國    95    年    9     月    29    日
附錄：本案論罪科刑法條全文
中華民國刑法第216條（行使偽造變造或登載不實之文書罪）
行使第210條至第215條之文書者，依偽造、變造文書或登載不實
事項或使登載不實事項之規定處斷。
中華民國刑法第210條（偽造變造私文書罪）
偽造、變造私文書，足以生損害於公眾或他人者，處5年以下有
期徒刑。
中華民國刑法第211條（偽造變造公文書罪）
偽造、變造公文書，足以生損害於公眾或他人者，處1年以上7年
以下有期徒刑。
中華民國刑法第212條（偽造變造特種文書罪）
偽造、變造護照、旅券、免許證、特許證及關於品行、能力服務
或其他相類之證書、介紹書，足以生損害於公眾或他人者，處1
年以下有期徒刑、拘役或3百元以下罰金。
中華民國刑法第220條第1項
在紙上或物品上之文字、符號、圖畫、照像，依習慣或特約，足
以為表示其用意之證明者，關於本章及本章以外各罪，以文書論
。
中華民國刑法第339條（普通詐欺罪）
意圖為自己或第三人不法之所有，以詐術使人將本人或第三人之
物交付者，處5年以下有期徒刑、拘役或科或併科1千元以下罰金
。
以前項方法得財產上不法之利益或使第三人得之者，亦同。
前二項之未遂犯罰之。
中華民國刑法第349條（普通贓物罪）
收受贓物者，處 3 年以下有期徒刑、拘役或 5 百元以下罰金。
搬運、寄藏、故買贓物或為牙保者，處5年以下有期徒刑、拘役
或科或併科1千元以下罰金。
因贓物變得之財物，以贓物論。
附表：
  ┌─┬────────┬──┬────┬───────┬───────┐
  │編│證件名稱        │數量│文書性質│行使上開偽造文│行使文書所犯法│
  │號│(編號1-7係偽造) │    │        │書足生之損害  │條            │
  ├─┼────────┼──┼────┼───────┼───────┤
  │1 │DK－5376號車牌  │2面 │特種文書│足生損害於公路│刑法第216條、 │
  │  │（偽造）        │    │        │監理機關對於汽│第212條       │
  │  │                │    │        │車牌照管理之正│              │
  │  │                │    │        │確性及丁○○、│              │
  │  │                │    │        │甲○○等人。  │              │
  ├─┼────────┼──┼────┼───────┼───────┤
  │2 │丁○○之國民身分│1張 │特種文書│足生損害於戶政│刑法第216條、 │
  │  │證              │    │        │、警政機關對於│第212條       │
  │  │（偽造）        │    │        │身份查核之正確│              │
  │  │                │    │        │性及丁○○、張│              │
  │  │                │    │        │李沸等人。    │              │
  ├─┼────────┼──┼────┼───────┼───────┤
  │  │汽車行車執照（車│1張 │特種文書│足生損害於公路│刑法第216條、 │
  │  │號DK─5376，其上│    │（含公印│監理機關對於汽│第212條       │
  │3 │蓋有製發機關「交│    │文）    │車行車執照管理│              │
  │  │通部行車執照之章│    │        │之正確性及趙美│              │
  │  │」印文、及簽發機│    │        │軍、甲○○等人│              │
  │  │關「台北市監理處│    │        │。            │              │
  │  │行車執照之章」印│    │        │              │              │
  │  │文）。          │    │        │              │              │
  │  │（偽造）        │    │        │              │              │
  ├─┼────────┼──┼────┼───────┼───────┤
  │  │台北市稅捐稽徵處│1張 │公文書  │足生損害於台北│刑法第216條、 │
  │  │88年全期使用牌照│    │        │市稅捐稽徵處、│第211條       │
  │  │稅繳款書（車號DK│    │        │台北市監理處對│              │
  │4 │─5376，蓋有「彰│    │        │於使用牌照稅稽│              │
  │  │銀新店分行收稅之│    │        │徵管理之正確性│              │
  │  │章」印文和徵收機│    │        │及彰化銀行新店│              │
  │  │關「台北市稅捐稽│    │        │分行、丁○○、│              │
  │  │徵處單照專用章」│    │        │甲○○等人。  │              │
  │  │印文）。        │    │        │              │              │
  │  │（偽造）        │    │        │              │              │
  │  │                │    │        │              │              │
  ├─┼────────┼──┼────┼───────┼───────┤
  │  │88年全汽車燃料使│1張 │公文書  │足生損害於台北│刑法第216條、 │
  │  │用費繳款書（車號│    │        │市監理所對於汽│第211條       │
  │  │DK─5376，蓋有「│    │        │車燃料使用費徵│              │
  │5 │彰銀新店分行收稅│    │        │收管理之正確性│              │
  │  │之章」印文和徵收│    │        │及彰化銀行新店│              │
  │  │機關長官之印文（│    │        │分行、丁○○、│              │
  │  │印文不清楚））。│    │        │甲○○等人。  │              │
  │  │（偽造）        │    │        │              │              │
  ├─┼────────┼──┼────┼───────┼───────┤
  │  │裕隆汽車製造股份│1張 │公文書  │足生損害於稅捐│刑法第216條、 │
  │  │有限公司電子計算│    │        │稽徵機關對於貨│第211條       │
  │  │機開立專用汽車出│    │        │物稅稽徵之正確│              │
  │  │廠與貨物稅完稅照│    │        │性及裕隆汽車製│              │
  │  │證（車號DK─5376│    │        │造股份有限公司│              │
  │  │，蓋有「裕隆汽車│    │        │、吳舜文、羅鍇│              │
  │6 │製造股份有限公司│    │        │、丁○○及張李│              │
  │  │苗栗廠繳納貨物稅│    │        │沸等人。      │              │
  │  │專用章」印文、「│    │        │              │              │
  │  │台北市監理處汽車│    │        │              │              │
  │  │牌照證件檢驗章（│    │        │              │              │
  │  │C）」印文、負責 │    │        │              │              │
  │  │人「董事長吳舜文│    │        │              │              │
  │  │繳納貨物稅專用章│    │        │              │              │
  │  │」印文、經辦人「│    │        │              │              │
  │  │羅鍇」印文、「苗│    │        │              │              │
  │  │栗貨物稅廠商出廠│    │        │              │              │
  │  │章戮」印文、及載│    │        │              │              │
  │  │有「核准：77.7.1│    │        │              │              │
  │  │2 台財稅第770198│    │        │              │              │
  │  │011號」等文字） │    │        │              │              │
  │  │。（偽造）      │    │        │              │              │
  ├─┼────────┼──┼────┼───────┼───────┤
  │  │汽車新領牌照登記│1張 │公文書、│足生損害於台北│刑法第216條、 │
  │  │書（車號DK─5376│    │私文書  │市監理處對於汽│第211條       │
  │  │，上蓋有「交通部│    │        │車新領牌照管理│              │
  │7 │委託裕隆汽車公司│    │        │之正確性及交通│              │
  │  │代辦申請牌照檢驗│    │        │部檢驗新出廠汽│              │
  │  │章」印文、「交路│    │        │車之正確性暨趙│              │
  │  │檢二九三號檢驗員│    │        │美軍、黃得成、│              │
  │  │黃得成」印文、「│    │        │甲○○等人。  │              │
  │  │台北市監理處汽機│    │        │              │              │
  │  │車牌照發照章（乙│    │        │              │              │
  │  │）印文」、「趙美│    │        │              │              │
  │  │軍」印文）。    │    │        │              │              │
  │  │（偽造）        │    │        │              │              │
  ├─┼────────┼──┼────┼───────┴───────┤
  │  │富邦產物保險股份│1張 │        │                              │
  │  │有限公司強制汽車│    │        │                              │
  │  │責任保險保險證（│    │        │                              │
  │8 │車號DK─5376）  │    │        │                              │
  │  │                │    │        │                              │
  ├─┼────────┼──┼────┼───────────────┤
  │  │富邦產物保險股份│1張 │        │                              │
  │  │有限公司強制汽車│    │        │                              │
  │9 │責任保險單（車號│    │        │                              │
  │  │DK─5376）      │    │        │                              │
  │  │                │    │        │                              │
  ├─┼────────┼──┼────┼───────────────┤
  │  │富邦產物保險公司│1張 │        │                              │
  │10│強制汽車責任保險│    │        │                              │
  │  │保險費收據（車號│    │        │                              │
  │  │DK─5376）      │    │        │                              │
  │  │                │    │        │                              │
  └─┴────────┴──┴────┴───────────────┘


司法院資訊處製作；財團法人民間司法改革基金會備份。
